【裁判字號】    94,訴,2786
【裁判日期】    951219
【裁判案由】    誣告
【裁判全文】
臺灣板橋地方法院刑事判決              94年度訴字第2786號
公  訴  人  臺灣板橋地方法院檢察署檢察官
被      告  乙○○
選任辯護人  林辰彥律師
            施裕琛律師
            陳佑仲律師
上列被告因誣告案件，經檢察官提起公訴（94年度偵字第18897
號），本院判決如后︰
    主  文
乙○○意圖他人受刑事處分，向該管公務員誣告，處有期徒刑拾
月。
    事  實
一、乙○○原為盈碩國際股份有限公司（下稱盈碩公司）登記負
    責人，惟該公司之業務經營實際係由甲○○負責。嗣於民國
    91年5 月24日經經濟部核准變更登記該公司負責人為林茂盛
    ，惟於91年5 月間，盈碩公司在銀行之支票帳戶尚未變更負
    責人名義前，乙○○為急於取得其所經營永崧貨運公司為盈
    碩公司從事運送業務之報酬，及其與丙○○為盈碩公司處理
    環保事務所應取得之報酬，乙○○向甲○○表示同意使用其
    原支票印鑑開立盈碩公司為發票人之支票，甲○○遂委由盈
    碩公司人員簽發支票，並由盈碩公司人員交付發票日期為91
    年7 月15日、發票人為盈碩公司（負責人為乙○○）、付款
    人為臺灣土地銀行新工分行、票號EI0000000 號、面額新臺
    幣（下同）五十八萬一千四百六十九元之支票予乙○○，以
    供支付積欠乙○○所經營永崧貨運公司之運費；及交付發票
    日期為91年7 月20日、發票人為盈碩公司（負責人為乙○○
    ）、付款人為中國國際商業銀行三重分行、票號CC0000000
    號、面額二十萬元之支票予丙○○，供作支付為盈碩公司處
    理環保事務之報酬，丙○○並將該張面額二十萬元之支票交
    予乙○○。嗣乙○○於取得前揭二張支票後，將該等支票存
    入其所經營之國凱起重工程有限公司於第一商業銀行鶯歌分
    行所開立之帳戶，並經提示交換兌現。詎乙○○明知前揭二
    張支票均係經由其同意而簽發，竟意圖使甲○○受刑事處分
    ，於91年11月29日（起訴書誤載為91年11月28日），向臺灣
    板橋地方法院檢察署提出告訴狀，誣指甲○○盜用乙○○之
    印章而偽造上開二張支票，涉有偽造有價證券罪嫌，惟甲○○經臺灣板橋地方法院檢察署檢察官於93年7 月31日以93年
    度偵字第3328號不起訴處分書為不起訴處分，嗣乙○○聲請
    再議，經臺灣高等法院檢察署以93年度上聲議字第3350號處
    分書駁回再議確定，乙○○復向本院聲請交付審判，經本院
    以93年度聲判字第115 號裁定駁回聲請確定在案。
二、案經被害人甲○○訴請臺灣板橋地方法院檢察署檢察官偵查
    起訴。
    理  由
一、訊據被告乙○○固不諱於91年5 月間，盈碩公司人員交付前
    揭面額五十八萬一千四百六十九元之支票，用以支付運費予
    其所經營之永崧貨運公司，並自丙○○處取得前揭面額二十
    萬元之支票，其於取得前揭二張支票後，存入所經營之國凱
    起重工程有限公司銀行帳戶並經提示交換兌現，其嗣並向臺
    灣板橋地方法院檢察署提出告訴，指訴甲○○盜用其印章而
    偽造上開二張支票，涉有偽造有價證券罪嫌等情，惟矢口否
    認有何誣告犯行，辯稱：該張面額二十萬元之支票，係盈碩
    公司支付予丙○○及吳村賓之報酬，後來丙○○拿該張支票
    向伊調現，伊拿到支票後才發現甲○○仍以伊之名義開支票
    ，伊為了取得更進一步之證據，才至盈碩公司處，要求盈碩
    公司支付伊所經營永崧貨運公司之運費，因而取得前揭面額
    五十八萬一千四百六十九元之支票，伊並未同意甲○○以伊
    之名義開立支票云云。經查：
  （一）被告原為盈碩公司登記負責人，嗣於91年5 月24日經經
        濟部以經中字第215954號函核准變更登記該公司負責人
        為林茂盛等情，有經濟部91年8 月5 日經授中字第0913
        3849300 號函暨股份有限公司變更登記表影本附卷可憑
        （見92年度他字第2565號偵查卷第58頁及第65頁），而
        盈碩公司之業務經營實際係由甲○○負責之事實，亦據
        被告於本院審理時供承在卷（見本院95年12月5 日審判
        筆錄第13頁），堪認被告原為盈碩公司登記負責人，該
        公司之業務經營實際係由甲○○負責，且於91年5 月24
        日經經濟部核准變更登記該公司負責人為林茂盛，合先
        敘明。
  （二）復次，被告於91年11月29日向臺灣板橋地方法院檢察署
        提出告訴，指訴告訴人甲○○盜用其印章而偽造上開二
        張支票，涉有偽造有價證券罪嫌，惟告訴人甲○○經臺
        灣板橋地方法院檢察署檢察官於93年7 月31日以93年度
        偵字第3328號不起訴處分書為不起訴處分，嗣被告聲請
        再議，經臺灣高等法院檢察署以93年度上聲議字第3350
        號駁回再議之處分確定，被告復向本院聲請交付審判，
        經本院以93年度聲判字第115 號裁定駁回聲請確定在案
        等情，有刑事告訴狀影本、臺灣板橋地方法院檢察署93
        年度偵字第3328號不起訴處分書影本、臺灣高等法院檢
        察署93年度上聲議字第3350號處分書影本、本院93年度
        聲判字第115 號裁定電腦列印本在卷可憑（見93年度發
        查字第4158號偵查卷第13頁至第17頁，及94年度他字第
        2005號偵查卷第34頁至第45頁、第83頁至第86頁），並
        經本院調取臺灣板橋地方法院檢察署93年度偵字第3328
        號案卷及本院93年度聲判字第115 號案卷核閱無訛。
  （三）再查，被告上揭誣告之事實，業據證人即告訴人甲○○
        於本院審理時具結證稱：因為被告要領貨款，但是公司
        已經變更負責人，伊等一定要開立支票給被告，所以不
        得已才用被告授權給伊之印章，簽發第一張支票給被告
        ，第二張是環保處理費的支票，被告有找一位朋友說要
        來做環保處理，二十萬元就是酬勞，伊不知道被告和他
        的朋友如何處理這二十萬元支票，伊是將支票交給丙○○，但是丙○○如何處理，伊不清楚，因為被告急著要
        錢，所以公司就開立這二張支票給被告，被告有給伊存
        證信函，說要終止授權，所以後來開系爭二張支票，才
        會要經過被告的同意，因為被告要領錢，所以才又使用
        被告的印章開立支票等語綦詳（見本院95年12月5 日審
        判筆錄第5 頁），復有上揭支票影本二張在卷可佐（見
        93年發查字第4158號偵查卷第8 頁及第11頁）。至被告
        雖提出德誠聯合法律事務所91年3 月7 日德祥字第014
        號函（見93年度發查字第4158號偵查卷第40頁至第42頁
        ），以證明被告於91年3 月7 日委託上開法律事務所通
        知告訴人終止授權並請求交還相關印鑑章乙節，此節固
        為告訴人甲○○所不爭，惟其已於本院審理時證稱：被
        告有給伊存證信函，說要終止授權，所以後來開系爭二
        張支票，才會要經過被告的同意，因為被告要領錢，所
        以才又使用被告的印章開立支票等語明確（見本院95年
        12月5 日審判筆錄第5 頁），而被告於本院審理時所辯
        稱丙○○先拿該張面額二十萬元支票向其調現，才發現
        甲○○仍以其名義開支票，為了取得更進一步之證據，
        方要求盈碩公司支付永崧貨運公司之運費，才取得前揭
        面額五十八萬一千四百六十九元之支票云云，核與被告
        於偵查時所供稱：甲○○於91 年5月15日交付運費之支
        票及丙○○於91年5 月22日拿票跟伊調現，伊才知道甲○○未經伊之同意開支票云云（見93年度發查字第4158
        號偵查卷第33頁）齟齬，被告前後就其取得前揭二張支
        票之時間順序等供詞出入甚鉅，其於本院審理時所辯稱
        先取得面額二十萬元支票後，為取得證據，嗣向盈碩公
        司取得面額五十八萬一千四百六十九元之支票乙節，已
        難令本院遽信，再參諸被告向盈碩公司人員收取前揭面
        額五十八萬一千四百六十九元之支票時，亦當場在該支
        票下方書立「永崧  乙○○」等字跡以表簽收之情，業
        據被告於偵查時供承在卷（見94年度他字第2005號偵查
        卷第19頁），復有前揭面額五十八萬一千四百六十九元
        之支票影本附卷可稽（見93年發查字第4158號偵查卷第
        8 頁），而被告於取得前揭二張支票後，存入所經營之
        國凱起重工程有限公司銀行帳戶並經提示交換兌現，亦
        為被告於本院審理時所自承（見被告95年11月27日刑事
        陳報狀及本院95年12月5 日審判筆錄第20頁），則倘告
        訴人甲○○未經被告同意，即以被告印鑑簽發支票，被
        告於支票下方簽收支票時應可立即發現，儘可當場表示
        異議並拒收，其捨此不為，卻仍收受並提示交換兌現，
        若謂被告未同意以其名義開立前揭支票，孰能置信？矧
        被告於91年5 月間收受前揭二張支票，卻遲至91年11月
        29日始提出告訴，倘被告係為蒐集證據而收受該等支票
        ，揆諸常情，其於收受該等支票後，理應檢附支票原本
        儘速提出告訴，以免相關證據因時間久遠遭湮滅而致無
        法追訴，惟被告卻於收受支票後仍將該等支票原本存入
        帳戶以提示交換兌現，且遲至近半年後始提告訴，則被
        告收受該等支票顯係為獲取該等支票面額之利益，應非
        基於蒐集證據所為，凡此均表徵被告確有同意以其名義
        開立前揭二張支票並加以收受，且存入銀行帳戶提示交
        換兌現，證人即告訴人甲○○所指證被告事前同意以其
        名義開立前揭支票，事後卻誣指告訴人盜用被告印章而
        涉偽造有價證券罪嫌乙節，堪信為真，被告所辯丙○○
        拿支票向其調現後才發現告訴人以其名義開立支票，其
        為取得證據，方向盈碩公司取得支票云云，尚難採信。
        至被告聲請傳喚證人丙○○，惟丙○○係設籍於臺北縣
        三重市戶政事務所，有法務部戶役政連結作業系統附於
        本院卷可憑，本院依該戶籍址傳喚證人丙○○，傳票亦
        因查無此人為由而遭退回，本院自無從再予傳喚證人丙○○；被告復聲請向台灣土地銀行新工分行、中國國際
        商業銀行三重分行調閱盈碩公司於銀行支存帳戶自91年
        5 月至10月間所簽發之支票明細，以證明告訴人確有冒
        用被告為盈碩公司代表人名義簽發數十張支票乙節，然
        告訴人甲○○經被告同意以其名義簽發本案系爭二張支
        票，業如前述認定，縱認告訴人確有冒被告名義簽發其
        他支票，亦不影響被告向臺灣板橋地方法院檢察署誣指
        告訴人甲○○盜用被告之印章而偽造上開二張支票之事
        實，本院認已無必要向前開銀行調閱盈碩公司於銀行支
        存帳戶自91年5 月至10月間所簽發之支票明細，併此敘
        明。
  （四）綜上，被告前揭所辯，係事後圖卸刑責之詞，不足採信
        。本件事證明確，被告犯行洵堪認定，應予依法論處。
二、核被告乙○○所為，係犯刑法第169 條第1 項之誣告罪。爰
    審酌被告誣告告訴人甲○○，非僅使告訴人有遭受偽造有價
    證券重罪處罰之虞，抑且造成國家司法程序之浪費，行為可
    訾，兼衡被告犯罪動機、目的、手段及犯後之態度等一切情
    狀，量處如主文所示之刑，以示懲儆。
據上論斷，應依刑事訴訟法第299 條第1 項前段，刑法第169 條
第1 項，判決如主文。
本案經檢察官黃仙宜到庭執行職務。
中    華    民    國    95    年    12    月    19    日
                  刑事第十四庭  審判長法  官  林海祥
                                      法  官  朱敏賢
                                      法  官  汪怡君
上列正本證明與原本無異。
如不服本判決，應於判決送達後10日內向本院提出上訴狀（應附
繕本），上訴於臺灣高等法院。
                                      書記官  陳金鳳
中    華    民    國    95    年    12    月    19    日
附錄本案論罪科刑法條全文：
中華民國刑法第169條
（誣告罪）
意圖他人受刑事或懲戒處分，向該管公務員誣告者，處 7 年以下
有期徒刑。
意圖他人受刑事或懲戒處分，而偽造、變造證據，或使用偽造、
變造之證據者，亦同。


司法院資訊處製作；財團法人民間司法改革基金會備份。
